臺灣高等法院刑事判決
108年度上訴字第3848號
上  訴  人  
即  被  告  呂信彥



指定辯護人  本院公設辯護人王永炫
上列上訴人因違反毒品危害防制條例案件，不服臺灣桃園地方法
院105年度訴字第819號，中華民國108年8月14日第一審判決（起
訴案號：臺灣桃園地方檢察署105年度偵字第10544號、第10545
號、第10546號），提起上訴，本院判決如下：
    主  文
原判決撤銷。
呂信彥犯如附表一至附表四所示之罪，各處如附表一至附表四「
宣告刑及沒收」欄之刑及沒收之諭知。
呂信彥上述撤銷改判部分，有期徒刑部分，應執行有期徒刑拾參
年。
    事  實
一、呂信彥（綽號「阿東」）明知海洛因、甲基安非他命分別為
    毒品危害防制條例第2條第2項第1、2款所列之第一級、第二
    級毒品，不得非法販賣，竟意圖營利，基於販賣第一級毒品
    海洛因、第二級毒品甲基安非他命之犯意，持扣案如附表五
    編號1所示行動電話及門號作為販賣毒品聯絡工具供購毒者
    聯繫使用，並分別於附表一至四所示時間、地點，以附表一
    至四所示金額，販賣第一級毒品海洛因、第二級毒品甲基安
    非他命給蔡世俊、邱財龍、邱瑞得、楊文超共8次（即起訴
    書附表二所示）。嗣經警方實施通訊監察後，於民國104年1
    1月23日執行搜索、拘提而查獲，並扣得如附表五編號1所示
    之行動電話1支（含SIM卡1張）。
二、案經彰化縣警察局移送臺灣彰化地方檢察署檢察官陳請臺灣
    高等檢察署檢察長令轉臺灣桃園地方檢察署檢察官偵查起訴
    。
    理  由
壹、程序部分－證據能力
一、被告於審判外之自白或不利於己之陳述
（一）按被告之自白，非出於強暴、脅迫、利誘、詐欺、疲勞訊
      問、違法羈押或其他不正之方法，且與事實相符者，得為
      證據。被告陳述其自白係出於不正之方法者，應先於其他
      事證而為調查。該自白如係經檢察官提出者，法院應命檢
      察官就自白之出於自由意志，指出證明之方法。刑事訴訟
      法第156條第1項、第3項分別定有明文。此等規定係在保
      障被告陳述之「意志決定及意志活動自由」，如被告之陳
      述非屬自白之性質，而僅係不利，或甚至有利於被告之陳
      述，如檢察官提出作為證據，基於相同意旨，仍應受前述
      證據能力之限制。
（二）查被告及其辯護人不爭執檢察官所提出警詢、偵查筆錄之
      證據能力，本院亦查無明顯事證足證司法警察、檢察官偵
      查中製作該等筆錄時，有對被告施以不正方法訊問製作之
      情事，是被告審判外之陳述係出於任意性，具證據能力。
      至原審程序所為陳述，被告亦不爭執證據能力，而認有證
      據能力。
二、被告以外之人於審判外陳述之證據能力
（一）按被告以外之人於審判外之言詞或書面陳述，除法律有規
      定者外，不得作為證據。被告以外之人於審判外之陳述，
      雖不符前4條（指刑事訴訟法第159條之1至第159條之4）
      之規定，而經當事人於審判程序同意作為證據，法院審酌
      該言詞陳述或書面陳述作成時之情況，認為適當者，亦得
      為證據。刑事訴訟法第159條第1項、第159條之5第1項分
      別定有明文。至非屬供述證據之其他文書證據或物證，基
      於刑事訴訟法第159條係兼採直接審理原則及傳聞法則（
      立法理由參見），而「同意性法則」亦屬採直接審理原則
      國家之共通例例外法則，是類推上述同意性法則之意旨，
      當事人既不爭執，本院又認具證據能力不致侵害當事人權
      利，而具相當性者，同具證據能力。
（二）查被告及其辯護人對於檢察官所提出之證人蔡世俊、邱財
      龍、邱瑞得、楊文超等人於審判外之陳述筆錄，及相關通
      訊監察譯文、彰化縣警察局搜索扣押筆錄、扣押物品目錄
      表及扣案物照片等文書證據均不爭執證據能力，本院亦查
      無證據證明該等證據有不法取得之情事，致影響真實性，
      是該等審判外筆錄及文書具相當之可信性，依據及類推適
      用前述「同意性」之傳聞法則例外規定，被告以外之人於
      審判外之陳述，及其他文書均具證據能力。
貳、實體部分－證明力
一、按被告（或共犯）之自白，不得作為有罪判決之唯一證據，
    仍應調查其他必要之證據，以察其是否與事實相符，刑事訴
    訟法第156條第2項就此定有明文。其立法目的乃欲以補強證
    據擔保自白之真實性，亦即以補強證據之存在，藉以限制向
    有「證據之王」稱號的自白在證據上之價值，質言之，本條
    項乃對於自由心證原則之限制，關於自白之證明力，採取證
    據法定原則，使自白僅具有一半之證明力，尚須另有其他補
    強證據以補足自白之證明力。而所謂補強證據，最高法院74
    年台覆字第10號曾經加以闡釋：「指除該自白本身以外，其
    他足資以證明自白之犯罪事實確具有相當程度真實性之證據
    而言。雖其所補強者，非以事實之全部為必要，但亦須因補
    強證據與自白之相互利用，而足以使犯罪事實獲得確信者，
    始足當之」。司法院大法官議決釋字第582號解釋文後段，
    對於本條項所謂「其他必要之證據」，著有闡釋，足為刑事
    審判上操作「自白」與「補強證據」時之參考標準，茲節錄
    引述如下：「刑事審判基於憲法正當法律程序原則，對於犯
    罪事實之認定，採證據裁判及自白任意性等原則。刑事訴訟
    法據以規定嚴格證明法則，必須具證據能力之證據，經合法
    調查，使法院形成該等證據已足證明被告犯罪之確信心證，
    始能判決被告有罪；為避免過分偏重自白，有害於真實發見
    及人權保障，並規定被告之自白，不得作為有罪判決之唯一
    證據，仍應調查其他必要之證據，以察其是否與事實相符。
    基於上述嚴格證明法則及對自白證明力之限制規定，所謂『
    其他必要之證據』，自亦須具備證據能力，經合法調查，且
    就其證明力之程度，非謂自白為主要證據，其證明力當然較
    為強大，其他必要之證據為次要或補充性之證據，證明力當
    然較為薄弱，而應依其他必要證據之質量，與自白相互印證
    ，綜合判斷，足以確信自白犯罪事實之真實性，始足當之」
    。
二、次按煙毒之遺害我國，計自中國清末以來，垂百餘年，一經
    吸染，萎痺終身，其因此失業亡家者，觸目皆是，由此肆無
    忌憚，滋生其他犯罪者，俯首即得；更且流毒所及，國民精
    神日衰，身體日弱，欲以鳩形鵠面之徒，為執銳披堅之旅，
    殊不可得，是其非一身一家之害，直社會、國家之鉅蠹；而
    欲湔除毒害，杜漸防萌，當應特別以治本截流為急務，蓋伐
    木不自其本，必復生；塞水不自其源，必復流，本源一經斷
    絕，其餘則不戢自消也。「毒品危害防制條例」係鑒於煙毒
    之禍害蔓延，跨國販賣活動頻繁，而對之有所因應。故其立
    法目的在防止來自世界各國毒害，查緝流入毒品，預防及制
    裁與毒品有關之犯罪，亦即肅清煙毒，防制毒品危害，藉以
    維護國民身心健康，進而維持社會秩序，俾免國家安全之陷
    於危殆（司法院大法官議決釋字第476號解釋理由書節錄參
    照）。前述發人深省之文字係在說明毒品危害的不僅是個人
    的健康而已，更是對於家庭以及全體國民，乃至社會、國家
    戰力的重大危害，而欲戒除毒品，必須從斷絕來源作起。是
    本條例對於販賣、意圖販賣而持有，及單純持有毒品者，均
    訂有重刑刑罰之規定，以防止該等行為其後所可能發生之販
    賣、轉讓等更重大犯行，進而防堵可能發生之施用等損人不
    利己之犯行，其目的無非係在以國家之刑罰權，制裁並威嚇
    該等對國家安全及國民健康有重大危害之行為者。
三、訊據被告呂信彥對於上述犯罪事實均坦承不諱，經核與其於
    偵查中之供述大致相符，並核與證人及如附表所示各該購買
    毒品者分別於原審審理及偵查中之證述均相符（參見第1072
    2號偵查卷二第69至70頁反面、第85至86頁反面、第91至92
    頁、第95至96頁反面；原審卷二第34頁反面至第48頁背反、
    第79頁反面至第101頁），並有被告與各該購毒者間通訊監
    察譯文內容、臺灣彰化地方法院104年聲搜字第1292號搜索
    票、警製搜索扣押筆錄、扣押物品目錄表、扣押物品收據，
    及自願受搜索同意書各1份、扣押物品照片共2張在卷可稽（
    參見第10722號偵查卷一第96至98頁反面、第139至140頁反
    面、第154至158頁、第165頁、第166至169頁、第170至172
    頁、第173至175頁、第187頁），另有扣案之手機可為佐證
    。綜上所述，本案除有被告審判中任意性之自白外，復有前
    述足以與被告自白互核相符之補強證據可資佐證。被告於本
    院準備程序及原審審理雖曾否認犯行，惟被告業於偵查中之
    訊問及本院審理期日中自承希望輕判，願坦承犯行，亦即被
    告之意係因害怕重判而否認犯行，此乃一般人往往趨吉避兇
    先掩飾犯行之常態，當能想像，足認其於原審審理、偵查中
    否認犯行不足採信。本件事證明確，被告犯行堪以認定，應
    予論罪科刑。
參、論罪部分
一、按海洛因、甲基安非他命分別係毒品危害防制條例第2條第2
    項第1款、第2款所規定之第一、二級毒品，均不能非法販賣
    、轉讓及持有。是核被告就附表二編號1、2、附表三編號1
    、2，及附表四編號1、2所示各次犯行，均係犯毒品危害防
    制條例第4條第1項之販賣第一級毒品罪。被告另就附表一編
    號1、2所示2次犯行，均係犯同條例第4項第2項之販賣第二
    級毒品罪。被告如附表所示販賣第一級、第二級毒品前持有
    第一、二級毒品之低度行為，均分別為其販賣之高度行為所
    吸收，均不另論罪。
二、又被告就如附表二編號2、附表三編號1部分，均以一行為同
    時觸犯販賣第一級毒品及販賣第二級毒品，為想像競合關係
    ，應依刑法第55條前段規定，分別從一重之施用第一級毒品
    罪處斷。
三、被告所犯如各附表所示共8罪之行為（含販賣第一級毒品共6
    罪、販賣第二級毒品共2罪）、時間、地點均不同，犯意各
    別，應予分論併罰。
四、另按犯第4條至第8條之罪於偵查及審判中均自白者，減輕其
    刑。毒品危害防制條例第17條第2項定有明文。其立法理由
    謂：「為使製造、販賣或運輸毒品案件之刑事訴訟程序儘早
    確定，並鼓勵被告自白認罪，以開啟其自新之路，爰對製造
    、販賣、運輸毒品者，於偵查及審判中均自白時，亦採行寬
    厚之刑事政策，爰增訂第二項規定」。是足認立法目的在鼓
    勵被告自白，俾使販毒等案件早日確定，以開啟其自新之路
    ，立法者所著重者，乃「鼓勵被告自白認罪，以開啟其自新
    之路」，非以節省司法資源為其立法目的。又此所謂之「自
    白」，乃對自己之犯罪事實全部或主要部分為肯定供述之意
    ，倘被告已供陳與犯罪構成要件合致之事實，縱時日、處所
    、行為態樣、行為階段等非構成犯罪事實之要素略有不符，
    或另有阻卻違法、阻卻責任事由存在之主張，亦不影響其為
    自白（最高法院104年度台上字第2668號判決意旨參照）。
    查本案被告於警詢、偵查及本院審理中均自白確有為上述販
    賣第一級毒品海洛因及第二級毒品甲基安非他命之事實，自
    有毒品危害防制條例第17條第2項規定之適用，而均應減輕
    其刑。
五、就販賣第一級毒品罪適用刑法第59條酌減其刑之說明
（一）按同為販賣毒品之人，其原因動機不一，犯罪情節未必盡
      同，或有大盤毒梟者，亦有中小盤之分，甚或僅止於吸毒
      者友儕間謀取蠅頭小利互通有無，其販賣行為所造成危害
      社會之程度自屬有異，販賣第一級毒品罪之法定本刑為死
      刑或無期徒刑，處無期徒刑得併科新臺幣2千萬元以下罰
      金，縱使被告之犯行依毒品危害防制條例第17條第2項規
      定予以減輕，販賣第一級毒品罪部分仍為有期徒刑15年以
      上刑度，不可謂不重。於此情形，倘依其情狀處以有期徒
      刑，即足以懲儆，並可達防衛社會之目的者，自非不可依
      客觀之犯行與主觀之惡性二者加以考量其情狀，是否有可
      憫恕之處，適用刑法第59條之規定酌量減輕其刑，期使個
      案裁判之量刑，能斟酌至當，符合比例原則（參見最高法
      院95年台上字第788號判決意旨就販賣第一級毒品情節之
      說明）。
（二）經查被告所為販賣第一級毒品海洛因之犯行，雖有助長毒
      品流通，戕害國人健康，甚且危害社會之情，惟核以被告
      本件所販售毒品之對象為3人（其中如附表二所示部分為
      邱財龍與邱瑞得共同向被告購買毒品）人，其所販賣數量
      尚非大量，交易之金額及獲取之利益非鉅，其犯罪情節難
      與販賣毒品數量達數公斤以上大盤毒梟者可等同併論，是
      被告如附表一至四各編號所示犯行縱依前述減刑後之最低
      刑度處罰，除有司法院大法官釋字第263號解釋所指「情
      輕法重」之憾外，依被告客觀之犯行與主觀之惡性二者加
      以考量，對被告處以15年以上有期徒刑，實有情輕法重，
      已足引可憫恕之情，爰適用刑法第59條之規定酌量減輕其
      刑，並遞減之，如此量刑，始符合憲法比例原則之要求。
肆、原判決撤銷改判暨定應執行刑之說明
一、按法官於有罪判決中，究應如何量處罪刑，抑或是否宣告緩
    刑等，均為實體法賦予審理法官裁量之刑罰權事項，法官行
    使此項裁量權，自得依據個案情節，參諸刑法第57條所定各
    款犯罪情狀之規定，於該法定刑度範圍內，基於合義務性之
    裁量，量處被告罪刑；至是否為緩刑之宣告，亦應形式上審
    究是否符合刑法第74條所定前提要件，並實質上判斷被告所
    受之刑，是否有以暫不執行為適當之情形等要件。質言之，
    法官為此量刑或緩刑宣告之裁量權時，除不得逾越法定刑或
    法定要件外，尚應符合法規範之體系及目的，遵守一般有效
    之經驗及論理法則等法原則，亦即應兼顧裁量之外部及內部
    性，如非顯然有裁量逾越或裁量濫用之違法情事，自不得任
    意指摘為違法，此亦為最高法院歷年多起判例所宣示之原則
    （參見最高法院80年台非字第473號、75年台上字第7033號
    、72年台上字第6696號、72年台上字第3647號等判決意旨，
    上述四則判決原均係判例，但依據108年7月4日施行之法院
    組織法第57條之1第2項，其效力與未經選編為判例之最高法
    院裁判相同）。本院以為，量刑或緩刑宣告與否之裁量權，
    乃憲法所保障法官獨立審判之核心，法院行使此項裁量權，
    亦非得以任意或自由為之，仍應受一般法律原理原則之拘束
    ，即仍須符合法律授權之目的、法律秩序之理念、國民法律
    感情及一般合法有效之慣例等規範，尤其應遵守比例原則及
    平等原則之意旨，否則即可能構成裁量濫用之違法（另參見
    最高法院86年度台上字第7655號判決）。亦即如非有裁量逾
    越或裁量濫用之明顯違法情事，自不得擅加指摘其違法或不
    當，即使上級法院對下級法院裁量權之審查，亦應同此標準
    ，此不僅在保障法官不受任何制度外之不當干涉，更保障法
    官不受制度內的異質干涉，此方符憲法第80條所宣示獨立審
    判之真義。
二、原審認被告呂信彥所犯如附表一至四各編號所示販賣第一級
    毒品或販賣第二級毒品犯行明確，分別適用毒品危害防制條
    例第4條第1項、第2項，分別量處有期徒刑7年4月（共2罪）
    、16年4月、15年10月（共2罪）、15年6月、16年（共2罪）
    ，固非無見。惟原審認被告所犯如附表一至四各編號所示犯
    行全盤否認，而未適用同條例第17條第2項減輕其刑。然查
    被告於偵查及本院審判中均自白確有為販賣第一級毒品海洛
    因、第二級毒品甲基安非他命之事實，應認符合於偵查及審
    判中自白犯罪之要件，而有同條例第17條第2項之減刑適用
    ，理由已詳如前述。原審判決此部分認事用法因未及審酌上
    述自白犯行事項而容有違誤，被告此部分上訴為有理由，自
    應由本院撤銷改判。
三、爰審酌被告呂信彥曾有多次施用毒品之犯罪紀錄，進而開始
    為販賣毒品犯行，無視於毒品對於他人身體健康之戕害，以
    營利意圖，有償提供毒品予人施用之行為，勢將助長施用毒
    品行為之更形猖獗，且此類行為所生危害，非僅使多數人之
    生命、身體法益受侵害，影響所及甚且危害社會、國家之健
    全發展等犯罪目的、手段及所生危害；兼衡被告販賣之海洛
    因數量非鉅，所得非多，並非中大盤之毒品供應者，以及其
    犯後於偵查及本院審理中坦承主要犯罪事實，尚稱良好之犯
    後態度等一切情狀，量處如主文第二項即如附表一至四各編
    號之「宣告刑及沒收」欄所示之刑，以示懲儆。
四、定應執行刑之說明
（一）按刑法第51條第5款數罪併罰之規定，目的在於將各罪及
      其宣告刑合併斟酌，予以適度評價，而決定所犯數罪最終
      具體實現之刑罰，以符罪責相當之要求。依該款規定，分
      別宣告之各刑均為有期徒刑時，於各刑中之最長期以上，
      各刑合併之刑期以下，定其刑期，原無使受刑之宣告者，
      處於更不利之地位之意（司法院大法官釋字第662號解釋
      理由書參見）。許玉秀大法官於釋字第662號解釋協同意
      見書亦指出：「當犯數罪而各有宣告刑時，究竟應該如何
      處罰被告，刑法第50條數罪併罰之例，的確是授權法官權
      衡個案，綜合考量各罪不法程度與行為人的罪責，所定的
      執行刑既不應該評價不足，也不可以過度評價。經過充分
      評價所宣告的執行刑，必須符合罪責相當原則，這也是比
      例原則的要求。如果刑法第50條數罪併罰所規定的定執行
      刑模式，是保證充分評價與不過度評價的方法，那麼一律
      以數宣告刑總和定執行刑是否即可顯現充分評價？從第50
      條各款的現制觀之，可以知道，無期徒刑不能變成死刑、
      有期徒刑不能形同無期徒刑，以有期徒刑為例，如果有期
      徒刑的執行過長，即與無期徒刑無異，會變成過度評價。
      再者，國家使用刑罰懲罰或矯治犯罪，必須考慮手段的效
      益，使用過度的刑罰，會使邊際效用遞減，未必能達到目
      的，卻造成犯罪管理的過度花費，這也就是所謂刑罰經濟
      的思考。在上述雙重意義之下，數罪合併定執行刑的制度
      ，不是技術問題，內部功能是依據罪責相當原則，進行充
      分而不過度的評價，外部功能則是實現刑罰經濟的功能」
      等語。罪責相當原則涉及對於人格、性格的評價，我們不
      能否認，越高的犯罪頻率越代表犯罪行為人穩定的人格傾
      向。因為不管是否另外承認心靈意義的人格概念，關於人
      格的確認，我們很難說出現實中比犯罪數本身更具有實證
      意義的觀察工具。結論是，犯罪行為本身代表行為人的人
      格，那麼站在尊重行為人人格的絕對前提上，多數犯罪行
      為的意義自然是責任遞減。簡言之，基於罪刑相當原則，
      在多數犯罪定其應執行刑之情形，應有責任遞減原則之適
      用，而此處的責任遞減，絕對不是如司法實務過往理解的
      操作方式，例如加一罪執行刑象徵性減1月，加二罪執行
      刑減2月，加三罪則執行刑減3月等模式，而是重在對犯罪
      人本身及所犯各罪的情狀綜合審酌，換言之，法院應考量
      行為人從其犯數罪間所反映的人格特性，並實現刑罰經濟
      的功能，尤其刑罰的兩大目的：應報與預防間的調和。從
      應報主義的角度，行為人所受的刑罰應該與犯罪行為成等
      比，單純的算數相加是最簡單的反應，事實上，應報主義
      下的刑度確認，可能還不僅等加的一加一等於二，而是在
      應報情緒的作用下導致更為極端的結果，變成一加一還大
      於二。足見所謂的應報雖然滿足了人們報復的心理，但是
      就人們所希冀建立的一個和平的社會生活而言，極可能是
      一個負數。因此學理大致上還是把刑罰的目的定位在預防
      的作用，至於所謂應報思想，頂多是用來說明罪罰相當的
      觀念。不過事實上，罪罰相當的觀念是比例原則下必然的
      結果，所以把罪罰相當的概念放在刑罰目的觀的層次上，
      顯然沒有意義，也沒有說出其真正的刑罰目的觀是什麼。
      就預防作用而言，刑罰的機制是透過刑罰向社會宣示規範
      的威信。其中刑法對於越嚴重的利益侵害，基本上會對應
      以越嚴苛的刑罰，因為如此，社會人才會感受到特定行為
      的嚴重性，例如強盜比竊盜嚴重、重傷害比普通傷害嚴重
      、傷害兩個人比傷害一個人嚴重等等（參見黃榮堅，數罪
      併罰量刑模式構想，月旦法學雜誌，第123期，2005年8月
      ，第56頁）。問題就在，用來表達其嚴重性的工具，亦即
      刑度，要如何形成？絕對不會是應報主義下的方式，因為
      那對行為人而言是違反比例原則的，對外部社會而言，另
      有違刑罰經濟的功能。
（二）查被告本件販賣毒品之對象，係蔡世俊、邱財龍、邱瑞得
      及楊文超等4人，且犯罪時間除附表一所示分散於104年3
      月8日及同年8月9日外，其餘均集中於104年6月12日至同
      年7月25日間，足認被告多次販賣毒品之時間密接，而其
      又非實際獲利之大量毒品盤商，尚無各刑度合併相加計以
      過度長期自由刑之重刑必要，因而據以定其應執行之刑如
      主文第三項所示，以利被告未來尚有足以自新於社會之機
      會。
伍、關於沒收部分之說明
一、按刑法關於沒收之規定業於104年12月30日修正公布，並自1
    05年7月1日起施行，其中修正刑法第2條第2項將「沒收」與
    非拘束人身自由之保安處分併列為均適用裁判時之法律，是
    關於沒收之法律適用，於新法施行後，一律適用新法之相關
    規定，而無第2條第1項新舊法比較之問題。又本次刑法修正
    ，已將沒收列為專章，具獨立之法律效果，為使其他法律有
    關沒收之規定，原則上均適用刑法沒收規定，刑法第11條特
    別修正為「本法總則於其他法律有刑罰、保安處分或【沒收
    】之規定者，亦適用之。但其他法律有特別規定者，不在此
    限」，刑法施行法第10條之3第2項亦規定：「105年7月1日
    前施行之其他法律關於沒收、追徵、追繳、抵償之規定，不
    再適用」。惟毒品危害防制條例第18條、第19條關於沒收之
    規定，於105年6月22日修正公布，並自105年7月1日起施行
    ，已非屬「105年7月1日前施行之其他法律關於沒收之規定
    」，不受刑法施行法第10條之3第2項規定之適用，且毒品危
    害防制條例第18條第1項之修正理由謂（略以）：「為因應
    中華民國刑法施行法第10條之3第2項『施行日前制定之其他
    法律關於沒收、追徵、追繳、抵償之規定，不再適用。』之
    規定，相關特別法將於中華民國刑法沒收章施行之日（即10
    5年7月1日）失效。然本條沒收對象為不問屬於犯人與否，
    其範圍比刑法沒收章大，且犯罪工具為「應」沒收，為防制
    毒品之需要，有於105年7月1日繼續適用之必要，爰修正原
    條文第1項文字，使相關毒品與器具不問是否屬於犯罪行為
    人所有，均應沒收銷燬，以杜毒品犯罪」等語，更足證毒品
    危害防制條例第18條為刑法關於沒收規定之特別法，而應優
    先適用本條項之規定為沒收之依據。至販賣毒品之犯罪所得
    ，仍依修正刑法第38條以下規定適用沒收。
二、經查被告扣案如附表五編號1所示之行動電話（搭配門號及I
    MEI序號均詳如附表五編號1所示），係被告呂信彥用以聯絡
    如附表一至四各編號販賣毒品之工具，業經被告於原審審理
    時供陳在卷（參見原審卷二第128頁），爰依毒品危害防制
    條例第19條第1項規定，分別於附表一至四各編號之主文項
    下宣告沒收。
三、次按犯罪所得，屬於犯罪行為人者，沒收之；於全部或一部
    不能沒收或不宜執行沒收時，追徵其價額，修正後刑法第38
    條之1第1項前段、第3項分別定有明文。查被告如附表一至
    四所示各次販賣毒品已實際收取價金（共計6萬4千元）等情
    ，業經證人即附表一至四所示之各購毒者證稱在卷，雖未扣
    案，惟依卷內證據，並無「其變得之物或財產上利益及其孳
    息」，復無證據足認被告已將其犯罪所得轉給第三人，自應
    認仍屬被告所有，如宣告沒收或追徵，亦核無修正後刑法第
    38條之2第2項所定「過苛之虞」、「欠缺刑法上之重要性」
    、「犯罪所得價值低微」或「為維持受宣告人生活條件之必
    要」情形，自均應依上述規定，宣告沒收，如全部或一部不
    能沒收時，追徵其價額，並依法併執行之。
四、至被告另於原審審理中供稱（略以）：扣案如附表五編號2 
    所示行動電話及門號是朋友多辦的門號給我使用，我沒有用
    這支行動電話與蔡世俊、邱財龍、邱財龍、楊文超等人聯絡
    毒品的事；扣案之現金共19,300元是當天我要去修車廠修理
    汽車的錢等語（參見原審卷一第124頁背面，原審卷二第128
     頁）。又遍查卷內並無證據可為證明上述行動電話及扣案
    現金與本案被告販賣毒品犯行有何關聯，自難認附表五編號
    2 所示行動電話（含SIM卡）及現金為本案被告販賣毒品所
    用、所得之物，爰不宣告沒收，附此敘明。
五、末按宣告多數沒收者，併執行之，刑法第40條之2第1項定有
    明文。故本件前述所宣告之沒收，依刑法第40條之2第1項規
    定，應併執行沒收，無庸於定應執行刑後諭知沒收之數罪併
    罰方式，併予敘明。
據上論斷，應依刑事訴訟法第369條第1項前段、第364條、第299
條第1項前段，毒品危害防制條例第4條第1項、第2項、第17條第
2項、第19條第1項，刑法第11條、第59條、第55條、第38條之1
第1項前段、第3項、第51條第5款、第40條之2第1項，判決如主
文。
本案經檢察官曾柏涵提起公訴，檢察官曾鳳鈴到庭執行職務。
中　　華　　民　　國　　109 　年　　4 　　月　　16　　日
                  刑事第二庭    審判長法　官  周盈文
                                      法　官  郭豫珍
                                      法　官  錢建榮
以上正本證明與原本無異。
如不服本判決，應於收受送達後20日內向本院提出上訴書狀，其
未敘述上訴之理由者並得於提起上訴後20日內向本院補提理由書
（均須按他造當事人之人數附繕本）「切勿逕送上級法院」。
                                      書記官  許俊鴻
中　　華　　民　　國　　109 　年　　4 　　月　　16　　日
附錄：本案論罪科刑法條全文
毒品危害防制條例第4條
製造、運輸、販賣第一級毒品者，處死刑或無期徒刑；處無期徒
刑者，得併科新臺幣 2 千萬元以下罰金。
製造、運輸、販賣第二級毒品者，處無期徒刑或 7 年以上有期
徒刑，得併科新臺幣 1 千萬元以下罰金。
製造、運輸、販賣第三級毒品者，處 7 年以上有期徒刑，得併
科新臺幣 7 百萬元以下罰金。
製造、運輸、販賣第四級毒品者，處 5 年以上 12 年以下有期
徒刑，得併科新臺幣 3 百萬元以下罰金。
製造、運輸、販賣專供製造或施用毒品之器具者，處 1 年以上
7 年以下有期徒刑，得併科新臺幣 1 百萬元以下罰金。
前五項之未遂犯罰之。

附表一（購毒者：蔡世俊）
編號 交易時間 交易地點 犯罪事實 宣告刑及沒收 1 （即起訴書附表二編號5 ） 104年3月8日凌晨4時許 臺北市○○區○○路00巷0號蔡世俊住處附近臺電大樓捷運站外 呂信彥於104年3月7日晚間11時46分、47分、49分、50分、翌（8）日凌晨3時7分、20分，持扣案如附表五編號1所示行動電話及門號與蔡世俊（持用門號0000000000號行動電話）聯繫買賣甲基安非他命事宜，雙方達成買賣合意。嗣於左列時間，呂信彥、蔡世俊前往左列地點，呂信彥將甲基安非他命1包交付蔡世俊，並收取蔡世俊所交付之新臺幣（下同）3千元價金。 呂信彥販賣第二級毒品，處有期徒刑肆年，扣案如附表五編號1所示之行動電話壹支（含SIM卡壹張）沒收，未扣案犯罪所得新臺幣參仟元沒收，於全部或一部不能沒收或不宜執行沒收時，追徵其價額。 2 （即起訴書附表二編號6 ） 104 年8月9 日上午某時 同上 呂信彥於104年8月9日凌晨2時24分、25分、26分，持扣案如附表五編號1所示行動電話及門號與蔡世俊（持用門號同上）聯繫買賣甲基安非他命事宜，雙方達成買賣合意。嗣於左列時間，呂信彥、蔡世俊前往左列地點，呂信彥將甲基安非他命1包交付蔡世俊，並收取蔡世俊所交付之3千元價金。 呂信彥販賣第二級毒品，處有期徒刑肆年，扣案如附表五編號1所示之行動電話壹支（含SIM卡壹張）沒收，未扣案犯罪所得新臺幣參仟元沒收，於全部或一部不能沒收或不宜執行沒收時，追徵其價額。 

附表二（購毒者：邱財龍、邱瑞得）
編號 交易時間 交易地點 犯罪事實 宣告刑及沒收 1 （即起訴書附表二編號1 ） 104年6月12日晚間11時28分許 桃園市中壢區（起訴書誤植為大園區）高鐵桃園站外 呂信彥於104年6月12日晚間10時2分、52分、58分，持扣案如附表五編號1所示行動電話及門號與邱財龍（持用門號0000000000號行動電話）、邱瑞得（持用門號0000000000號行動電話）聯繫買賣海洛因事宜，雙方達成買賣合意。嗣於左列時間，呂信彥、邱財龍、邱瑞得前往左列地點，呂信彥將海洛因各1包分別交付邱財龍、邱瑞得，並收取邱財龍、邱瑞得所交付之4千元、1萬元價金。 呂信彥販賣第一級毒品，處有期徒刑玖年，扣案如附表五編號1所示之行動電話壹支（含SIM卡壹張）沒收，未扣案犯罪所得新臺幣壹萬肆仟元沒收，於全部或一部不能沒收或不宜執行沒收時，追徵其價額。 2 （即起訴書附表二編號2 ） 104年6月14日晚間8時6分（起訴書誤植為晚間9時57分）許 苗栗縣○○鎮○○里○○街00巷0號邱財龍住處（起訴書誤植為苗栗縣○○鎮○○里○○○00號） 呂信彥於104年6月14日下午3時41分、晚間6時54分、7時6分，持扣案如附表五編號1所示行動電話及門號與邱瑞得（持用門號同上）、邱財龍（持用門號同上）聯繫買賣海洛因、甲基安非他命事宜，雙方達成買賣合意。嗣於左列時間，呂信彥前往左列地點，呂信彥將海洛因2包交付邱瑞得，邱瑞得再將其中1包交付邱財龍，並收取邱瑞得與邱財龍合資購買所交付之共計8千元價金；呂信彥復將甲基安非他命1包交付邱財龍，並收取邱財龍所交付之2千元價金。 呂信彥販賣第一級毒品，處有期徒刑柒年陸月，扣案如附表五編號1所示之行動電話壹支（含SIM卡壹張）沒收，未扣案犯罪所得新臺幣壹萬元沒收，於全部或一部不能沒收或不宜執行沒收時，追徵其價額。 

附表三（購毒者：邱財龍）
編號 交易時間 交易地點 犯罪事實 宣告刑及沒收 1 （即起訴書附表二編號3 ） 104 年6月15日晚間11時33分許 苗栗縣○○鎮○○里○○街00巷0號邱財龍住處（起訴書誤植為苗栗縣○○鎮○○里○○○00號） 呂信彥於104年6月15日下午3時46分、51分、5時59分、晚間6時13分、11時03分，持扣案如附表五編號1所示行動電話及門號與邱財龍（改持用門號0000000000號行動電話）聯繫買賣海洛因、甲基安非他命事宜，雙方達成買賣合意。嗣於左列時間，呂信彥前往左列地點，呂信彥將海洛因、甲基安非他命各1包交付邱財龍，並收取邱財龍所交付之8千元、2千元價金。 呂信彥販賣第一級毒品，處有期徒柒年捌月，扣案如附表五編號1 所示之行動電話壹支（含SIM 卡壹張）沒收，未扣案犯罪所得新臺幣壹萬元沒收，於全部或一部不能沒收或不宜執行沒收時，追徵其價額。 2 （即起訴書附表二編號4 ） 104年7月12日凌晨1時57分許 桃園市中壢區（起訴書誤植為大園區）高鐵桃園站外7-11便利商店外 呂信彥於104年7月12日凌晨0時43分、1時27分，持扣案如附表五編號1所示行動電話及門號與邱財龍（持用門號同上）聯繫買賣海洛因事宜，雙方達成買賣合意。嗣於左列時間，呂信彥、邱財龍前往左列地點，呂信彥將海洛因1包交付邱財龍，並收取邱財龍所交付之4千元價金。 呂信彥販賣第一級毒品，處有期徒刑柒年捌月，扣案如附表五編號1所示之行動電話壹支（含SIM卡壹張）沒收，未扣案犯罪所得新臺幣肆仟元沒收，於全部或一部不能沒收或不宜執行沒收時，追徵其價額。 

附表四（購毒者：楊文超）
編號 交易時間 交易地點 犯罪事實 宣告刑及沒收 1 （即起訴書附表二編號7） 104 年7月23日下午5 時15分許 新北市○○區○○路、○○路附近7-11便利商店外 呂信彥於104年7月23日下午3時43分、4時15分，持扣案如附表五編號1所示行動電話及門號與楊文超（持用門號0000000000號行動電話）聯繫買賣海洛因事宜，雙方達成買賣合意。嗣於左列時間，呂信彥、楊文超前往左列地點，呂信彥將海洛因1包交付楊文超，並收取楊文超所交付之1萬元價金。 呂信彥販賣第一級毒品，處有期徒刑捌年陸月，扣案如附表五編號1所示之行動電話壹支（含SIM卡壹張）沒收，未扣案犯罪所得新臺幣壹萬元沒收，於全部或一部不能沒收或不宜執行沒收時，追徵其價額 2 （即起訴書附表二編號8） 104 年7月25日凌晨2 時27分許 新北市○○區○道0 號汐止交流道附近郵局外 呂信彥於104年7月25日凌晨1時54分、56分、57分，持扣案如附表五編號1所示行動電話及門號與楊文超（持用門號同上）聯繫買賣海洛因事宜，雙方達成買賣合意。嗣於左列時間，呂信彥、楊文超前往左列地點，呂信彥將海洛因1包交付楊文超，並收取楊文超所交付之1萬元價金。 呂信彥販賣第一級毒品，處有期徒刑捌年陸月，扣案如附表五編號1所示之行動電話壹支（含SIM卡壹張）沒收，未扣案犯罪所得新臺幣壹萬元沒收，於全部或一部不能沒收或不宜執行沒收時，追徵其價額。 

附表五（扣案行動電話）
編號 品名、數量 行動電話序號 插用門號 備  註 1 三星廠牌行動電話1支（含SIM卡1張） 000000000000000 0000000000 被告呂信彥所有之手機及門號，為聯繫如附表一至四各次販賣毒品所用之物， 2 SONY廠牌行動電話1支（含SIM卡1張） 000000000000000 0000000000 被告呂信彥持有之手機及門號，無證據證明與本案有關。